【裁判字號】    97,交抗,410
【裁判日期】    970430
【裁判案由】    聲明異議
【裁判全文】
臺灣高等法院臺中分院刑事裁定         97年度交抗字第410號
抗  告  人
即受處分人  甲○○
上列抗告人因違反道路交通管理處罰條例聲明異議案件，不服臺
灣臺中地方法院中華民國97年3月26日裁定（97年度交聲字第868
號），提起抗告，本院裁定如下：
    主  文
抗告駁回。
    理  由
一、抗告意旨略以：原處分機關裁處之依據無非採用測速器原製
    造國電力及環境度量衡部門之檢驗認可，而認該感應線圈式
    照相之測速結果足資認定抗告人之超速，然其式樣認可證書
    ，並非功能檢驗認可，且主要用來判別駕駛人是否闖紅燈，
    並非用來測量超速。又所有公務用的雷達測速器都已經經濟
    部標準檢驗局檢測合格，並參考國際標準，由檢驗局每年定
    期檢測，或不定期抽查以達正確及求公允，但感應線圈式照
    相器縱經檢驗，該檢驗是否已逾時效，其標準及依據為何，
    皆有研議之處。舉發單位臺中縣警局所提供之文件係94年10
    月7日公證，該文件係針對闖紅燈之感應線圈儀器作檢測，
    並非對測速器感應線圈式照相器為檢測，且無95年、96年之
    檢測文件。本件舉發違規超速之固定式自動測速照相儀器，
    係感應線圈測速照相儀器，目前經濟部標準檢驗局尚未就該
    儀器規範檢驗規定，僅有民間公證人華翰商務法律事務所之
    認證，認該微電腦闖紅燈測速照相設備符合測速設備技術要
    求，而微電腦闖紅燈測速照相設備並非測速照相儀器，且公
    證人只認證文書，而非為功能之認可。感應線圈測速器迄今
    無國家標準，即據為測速工具，又經日曬雨淋風吹，寒來暑
    往年復一年執行職務，加上多年輾壓破壞，其功能是否已受
    損害亦未可知。以未經檢測之感應測速器，執行測速職務，
    不僅違反行政程序法「誠實、信賴」規定，亦違反比例原則
    ，有違憲之虞，請求撤銷原處分以符公平正義，爰依法提起
    抗告云云。
二、按汽車駕駛人行車速度，超過規定之最高時速，或低於規定
    之最低時速，處新臺幣1200元以上2400元以下罰鍰，道路交
    通管理處罰條例第40條定有明文。次按，汽車駕駛人有道路
    交通管理處罰條例第40條之情形者，除依原條款處罰鍰外，
    並記違規點數1點，同條例第63條第1項第1款亦規定甚明。
三、經查：
（一）抗告人於96年12月30日11時55分許，駕駛車牌號碼4660-F
      X號自小客車，以時速71公里行經速限60公里之清水鎮台
      10線3.05K處路段，有卷附之測速照相片二張為憑，舉發
      單位臺中縣警局依上開相片於97年1月14日製開中縣警交
      相字第HD0000000號舉發違反道路交通管理事件通知單逕
      行舉發，而原處分機關交通部公路總局臺中區監理所於97
      年2月25日以中監違字第裁60-HD0000000號裁決書裁處罰
      緩1600元，並記違規點數1點，有該舉發通知單及裁決書
      影本各一份在卷可憑。前開測速照片中，詳列抗告人違規
      日期、時間、車速、行駛車道別及路段行車速限等數據，
      而該地點之測速照相儀器係以感應式線圈進行測速照相，
      其拍攝原理以車輛通過車道地面線圈時計算而得，如速度
      未超過設定速限，則儀器不會感應拍照。該感應式線圈測
      速照相儀器，目前經濟部標準檢驗局尚未設有檢驗規定，
      僅由法院公證處認證是否符合測速設備技術要求。本件測
      速照相設備，係經臺灣臺北地方法院所屬民間公證人華翰
      商務法律事務所認證，認該感應線圈式闖紅燈暨測速照相
      設備，符合測速照相設備技術之要求，此有臺中縣警察局
      97年1月30日中縣警交字第0970002231號函在卷可稽。該
      測速照相器材依已認證之出場檢驗報告，係具備闖紅燈及
      速度偵測照相二種功能，抗告人所稱感應式線圈測速照相
      器材僅具闖紅燈偵測功能，顯有誤會。
（二）本件舉發違規超速所設置之感應式線圈測速照相儀器，雖
      無經濟部標準檢驗局檢驗規範，然既已取得民間公證人華
      翰商務法律事務所認證之測速照相器材檢測資料，本件測
      速照相器材亦經ROBOT Visual System GmbH公司出廠檢驗
      結果認為該設備主機經測試功能正常，且係具備闖紅燈及
      超速偵測照相功能，此有臺中縣警察局97年3月7日中縣警
      交字第0970004065號函所附之臺北地方法院94年10月7日
      北院民認苗字第110346號公證聲明書、出廠檢驗報告原文
      、譯文各一份在卷可按。顯見上開測速照相儀器既經出廠
      檢驗合格，運作功能當屬正常，則本件逕行舉發之事實，
      既係經科學儀器以上述方法嚴格採證，是抗告人駕駛上開
      小客車被該自動測速儀器測出之超速事實，應無發生錯誤
      之可能，原處分機關據此認定抗告人行車速度超過上開路
      段行車速限60公里之限制，自無違誤。
（三）內政部警政署於97年1月17日以警署交字第0970021265號
      通報，通知各警察單位停用感應式線圈測速設備，係因經
      濟部標準檢驗局尚無檢驗感應式線圈測速之設備，致無法
      檢驗，惟採購及使用感應式線圈測速設備，均要求須有生
      產國製造廠或其他檢驗單位認可之證明文件，以確保其準
      確性，故係依原製造國電力及環境度量衡部門之檢驗認可
      ，但為避免目前我國尚無標準檢驗之爭議，故通報各單位
      暫停使用，俟檢定、檢校等管理機制建立後，再行研議使
      用，此有內政部警政署97年1月21日警署交字第097002242
      8號函在卷可考。故感應式線圈測速設備依行政機關通知
      ，係自97年1月17日起停止使用，在此之前之照相採證仍
      為有效，抗告人之違規日期係96年12月30日，故該超速照
      片仍足資證明抗告人之違規事實。此外，抗告人未能提出
      其他足以對此違規事證產生合理懷疑之證據，本院經查亦
      無任何證據足資證明抗告人所辯為可採，是其所為前開辯
      解，自不足採。
四、綜上所述，本件抗告人違規事實事證明確，應堪認定，原審
    駁回抗告人異議之聲請，經核並無不合，抗告人抗告為無理
    由，應予駁回。
五、據上論結，應依道路交通案件處理辦法第26條，刑事訴訟法
    第412條，裁定如主文。
中    華    民    國    97    年    4     月    30    日
            刑事第十庭    審判長法  官  林  照  明
                                法  官  郭  瑞  祥
                                法  官  林  欽  章
上列正本證明與原本無異。
不得再抗告。
                                書記官  許  哲  禎
中    華    民    國    97    年    5     月    2     日


司法院資訊處製作；財團法人民間司法改革基金會備份。
